臺灣高等法院民事判決
110年度上易字第119號
上  訴  人  張宗翰

訴訟代理人  吳弘鵬律師
複代理人    張庭維律師
            朱俊穎律師
被上訴人    林玉燕

            劉性良


上列當事人間請求侵權行為損害賠償事件，上訴人對於中華民國
109年11月30日臺灣新北地方法院109年度訴字第2402號第一審判
決提起上訴，本院於110年10月5日言詞辯論終結，判決如下：
    主      文
原判決關於駁回上訴人後開第二項之訴部分，及該訴訟費用部分
廢棄。
被上訴人應連帶給付上訴人新臺幣肆拾萬元，及自民國109年8月
27日起至清償日止，按年息百分之五計算之利息。
其餘上訴駁回。
第一、二審訴訟費用，由被上訴人連帶負擔五分之二，餘由上訴
人負擔。
    事實及理由
一、上訴人主張：伊與被上訴人林玉燕於民國94年11月16日結婚
    ，107年2月10日協議離婚。伊於同年8月間收到新北市（以
    下省略○○○○○○○○○○同年月13日函文，始知被上訴人林玉燕於
    同年0月00日產下一女；嗣經原法院108年度家調裁字第10號
    裁定確認被上訴人林玉燕所生之女非自伊受胎所生，而係與
    被上訴人劉性良所生之女。從被上訴人林玉燕生女回溯其受
    胎期間，被上訴人林玉燕係於與伊婚姻關係存續期間與被上
    訴人劉性良通姦而產女，應認被上訴人2人不法侵害伊基於
    配偶關係之身分法益，情節重大，致伊受有精神上之痛苦。
    伊否認伊於107年2月10日離婚日即知悉被上訴人2人有通姦
    之情事，伊之侵權行為損害賠償請求權並未罹於時效消滅。
    爰依民法第195條第1項、第3項規定，求為命被上訴人連帶
    給付新臺幣（下同）100萬元，及自起訴狀繕本送達翌日起
    至清償日止，按年息5%計付利息之判決（原審判決駁回上訴
    人之訴，上訴人提起上訴）。上訴聲明：㈠原判決廢棄。㈡被
    上訴人應連帶給付上訴人100萬元，及自起訴狀繕本送達翌
    日起算至清償日止，按年息5%計算之利息。
二、被上訴人則以：上訴人前於原法院家事法庭審理時已陳述不
    追究伊等之行為，且上訴人與被上訴人林玉燕於107年2月10
    日協議離婚時，即已知悉被上訴人林玉燕所生之女與其無血
    緣關係，其於2年後起訴，其侵權行為損害賠償請求權已罹
    於時效消滅云云，資為抗辯。答辯聲明：上訴駁回。
三、兩造不爭執事項：
    上訴人與被上訴人林玉燕於94年11月16日結婚，107年2月10
    日協議離婚，有戶籍謄本可證（見原審卷15、47頁），堪信
    為真實。
四、本件上訴人依侵權行為法律關係請求被上訴人損害賠償，有
    無理由，論述如下：　　
(一)按依民法第195條第1項前段、第3項規定，不法侵害他人之
    身體、健康、名譽、自由、信用、隱私、貞操，或不法侵害
    其他人格法益而情節重大者，被害人雖非財產上之損害，亦
    得請求賠償相當之金額；前項規定，於不法侵害他人基於父
    、母、子、女或配偶關係之身分法益而情節重大者，準用之
    。
(二)本件上訴人主張其於107年8月間收到樹林戶政事務所函文，
    始知被上訴人林玉燕於同年0月00日產下一女；嗣經原法院1
    08年度家調裁字第10號裁定確認被上訴人林玉燕所生之女非
    自伊受胎所生，而係與被上訴人劉性良所生之女等情，業據
    其提出樹林戶政事務所107年8月13日新北樹戶字第10738761
    98號函及原法院108年度家調裁字第10號裁定為證（見原審
    卷51-52、17-19頁）。雖被上訴人辯稱上訴人與被上訴人林
    玉燕於107年2月10日簽立兩願離婚協議書及附件（見原審卷
    67-69頁），附件中記載：「6.由於乙方（即被上訴人林玉
    燕）不拿任何賣房費用，故甲方（即上訴人）不得對乙方及
    劉性良提出通姦和妨礙家庭告訴」，足見上訴人至遲於該日
    即已知悉被上訴人2人有通姦行為，上訴人於109年7月3日起
    訴請求損害賠償，其請求權已逾民法第197條規定之2年時效
    而消滅云云；惟為上訴人所否認。
(三)經查上訴人主張其於107年2月10日與被上訴人林玉燕簽立離
    婚協議書時，附件中並無「甲方（即上訴人）不得對乙方（
    即被上訴人林玉燕）及劉性良提出通姦和妨礙家庭告訴」等
    語之記載，業據其提出經土城戶政事務所蓋有「本影本與原
    件相符」戳印即該戶政事務所留存之兩願離婚協議書及附件
    影本（見本院卷31-35頁）為證；上訴人主張其係於收到樹
    林戶政事務所同年8月13日函文始知被上訴人林玉燕生女，
    被上訴人林玉燕為平息伊之不滿，雙方乃協議修改先前之離
    婚協議書條款即離婚協議書附件約定之賣房所得分配方式，
    有上訴人所提出其與被上訴人林玉燕之LINE通訊訊息可參（
    見本院卷43-51頁）；二人約定於同年9月10日至新北地方地
    院公證處簽立授權上訴人賣房之授權書，亦有該授權書可憑
    （見本院卷53頁）；二人並於同日修改各自所持離婚協議書
    附件之内容，有該修改後之離婚協議書附件可稽（見本院卷
    55-56頁）。觀諸修改後之離婚協議書附件第8項內容為：「
    如甲方（即上訴人）房貸繳不出來，雙方所簽之賣房授權書
    即失效」，而賣房之授權書係於同年9月10日簽立，足見離
    婚協議書附件之修改不可能早於同年9月10日，且先前同年2
    月10日簽立之離婚協議書並無第6項：「甲方不得對乙方及
    劉性良提出通姦和妨礙家庭告訴」等語之記載，上訴人主張
    上開第6項、第8項約定係於同年9月10日始追加記載，堪以
    採信。況如上訴人已於同年2月10日知悉被上訴人2人有通姦
    情事，則其於收到樹林戶政事務所同年8月13日函文時已逾6
    個月之刑事告訴期間，被上訴人林玉燕何須於同年9月10日
    在離婚協議書附件追加約束上訴人「不得提出通姦和妨礙家
    庭告訴」，被上訴人辯稱上訴人於同年2月10日即已知悉被
    上訴人通姦，不足採信。另上開上訴人「不得提出通姦和妨
    礙家庭告訴」之約定，並不及於上訴人不得提起民事損害賠
    償訴訟，附此說明。
(四)據上，上訴人主張被上訴人林玉燕係於與伊婚姻關係存續期
    間與被上訴人劉性良通姦而產女，堪以採信；上訴人主張被
    上訴人2人不法侵害伊基於被上訴人林玉燕配偶關係之身分
    法益，情節重大，致伊受有精神上之痛苦，堪信為真實。爰
    斟酌上訴人為高職畢業，任職保全公司運鈔部門，月收入約
    3萬6,000元左右，名下沒有不動產；被上訴人林玉燕高職畢
    業，職業為運動品牌銷售人員，每月收入約3萬5,000元，名
    下沒有不動產；被上訴人劉性良為國中畢業，從事水電工程
    ，月收入約5、6萬元（見本院卷207-208頁）等兩造之身分
    、地位、資力等一切情狀，認上訴人請求非財產上之損害賠
    償以40萬元為相當，上訴人逾上開金額之請求為無理由，不
    應准許。
五、綜上所述，上訴人依民法第195條第1項、第3項規定，請求
    被上訴人連帶給付40萬元，及自起訴狀繕本送達翌日即109
    年8月27日起算至清償日止，按年息5%計算之利息，為有理
    由，應予准許；超過上開金額之請求，為無理由，不應准許
    。原審就上訴人上開請求應准許部分，為上訴人敗訴之判決
    ，尚有未洽；上訴意旨指摘原判決此部分不當，求予廢棄改
    判，為有理由；就上訴人上開請求不應准許部分，為上訴人
    敗訴之判決，並無不合；上訴意旨指摘原判決此部分不當，
    求予廢棄改判，為無理由。
六、本件事證已臻明確，兩造其餘之攻擊或防禦方法及未經援用
    之證據，經本院斟酌後，認為均不足以影響本判決之結果，
    無逐一詳予論駁之必要。併此敘明。
七、據上論結，本件上訴為一部有理由，一部無理由，依民事訴
    訟法第450條、第449條第1項、第79條、第85條第2項，判決
    如主文。
中　　華　　民　　國　　110 　年　　10　　月　　26　　日
                  民事第二十庭 
                      審判長法  官  周祖民
                            法  官  馬傲霜
                            法  官  鄭威莉
正本係照原本作成。
不得上訴。
中　　華　　民　　國　　110 　年　　10　　月　　26　　日
　　　　　　　　　　　　　  書記官  莊昭樹